【裁判字號】    98,訴,4010
【裁判日期】    990730
【裁判案由】    妨害自由等
【裁判全文】
臺灣臺中地方法院刑事判決              98年度訴字第4010號
公  訴  人  臺灣臺中地方法院檢察署檢察官
被      告  丙○○
            甲○○
上列被告因妨害自由等案件，經檢察官提起公訴（98年偵字第18
989號），本院判決如下：
    主  文
甲○○共同犯恐嚇危害安全罪，累犯，處拘役伍拾日，如易科罰
金，以新臺幣壹仟元折算壹日；又犯強制罪，累犯，處拘役參拾
日，如易科罰金，以新臺幣壹仟元折算壹日。應執行拘役陸拾日
，如易科罰金，以新臺幣壹仟元折算壹日。
丙○○共同犯恐嚇危害安全罪，處有期徒刑肆月，如易科罰金，
以新臺幣壹仟元折算壹日。
丙○○被訴剝奪行動自由罪部分，無罪。
甲○○、丙○○其餘被訴部份均公訴不受理。
    犯罪事實及理由
甲、有罪部分
壹、犯罪事實：甲○○前因妨害公務案件，經臺灣臺中地方法院
    判決有期徒刑3月確定，於民國95年8月15日執行完畢。丙○○所經營之「采庭建設有限公司」（下稱采庭公司）與丁○○均為址設臺中市○○路○段312號「明輝商業大樓」之住戶
    ，甲○○為丙○○之友人，乙○○則係在「明輝商業大樓」
    擔任社區總幹事。采庭公司前因遭人向臺中市政府主管機關
    檢舉涉嫌違反建築法規案件，丙○○即於98年3月20日下午
    3時許，在「明輝商業大樓」詢問乙○○上開遭人檢舉一情
    ，丙○○因懷疑係丁○○所為，遂即與友人甲○○轉往址設
    臺中市○○路○段323號由丁○○所居兼營「東美鎖鑰店」之
    住所，欲找丁○○理論，同日下午3時58分許，甲○○先抵
    達「東美鎖鑰店」，隨即進入店內，並走至丁○○所坐位子
    旁質問丁○○，丁○○當場欲起身解釋，詎甲○○見狀竟
    基於強制之犯意，以雙手強力壓制丁○○肩膀之強暴方式，
    使其無法起身，後因乙○○勸阻始放手。另丙○○嗣進入「
    東美鎖鑰店」後，甲○○與丙○○竟共同基於恐嚇危害安全
    之犯意聯絡，由被告丙○○將桌上物品擲向丁○○，並由甲○○向丁○○恫嚇稱：「我今天專程來認人，要找人修理你
    ，也要砸掉你的招牌，讓你作不成生意，你出門叫人跟蹤你
    、修理你」等語，而以此加害身體、財產之事，使丁○○因
    而心生畏懼，致生危害於安全。
貳、認定犯罪事實所憑之證據及理由：
一、證據能力：被告以外之人於審判外之陳述，雖不符刑事訴訟
    法第159條之1至之4等4條之規定，而經當事人於審判程序同
    意作為證據，法院審酌該言詞陳述或書面陳述作成時之情況
    ，認為適當者，亦得為證據；當事人、代理人或辯護人於法
    院調查證據時，知有刑事訴訟法第159條第1項不得為證據之
    情形而未於言詞辯論終結前聲明異議者，視為有前項之同意
    ，同法第159條之5定有明文。本案下列引為證據之證人甲○○、丙○○、丁○○及乙○○於警詢及偵查中之陳述，被告
    甲○○、丙○○及檢察官於本院審理中均不爭執證據能力，
    本院審酌該言詞陳述作成時之情況，認為適當，依前揭說明
    ，自得為證據。
二、訊據被告甲○○固坦承以雙手壓制丁○○肩膀，又伊確有向
    丁○○為一些恐嚇話語等情，惟辯稱：伊係怕丁○○站起來
    會發生爭執始壓丁○○，伊壓沒一秒鐘就放開，另伊已忘記
    所為恐嚇話語之內容為何云云；被告丙○○固坦承持桌上物
    品擲向丁○○等情，惟矢口否認有何恐嚇危害安全犯行，辯
    稱：伊沒有罵丁○○，伊僅質問丁○○管委會的事情云云。
    經查：
（一）強制罪部分
  1、被告甲○○前揭強制罪之犯罪事實，業據證人丁○○於警
      詢及檢察官偵查中證述明確（98年度發查字第25號第17頁
      、98年度他字第1684號卷第21頁），證人丁○○於本院證
      稱：「（問：他們二人誰跟你有肢體接觸？）甲○○，進
      來就壓著我（臺語）」等語（本院卷第110頁），核與證
      人乙○○於本院證稱：「（問：甲○○是不是用雙手把丁○○肩膀壓著？）丁○○想站起來解釋，甲○○用雙手去
      按住丁○○衣領二邊的部位」（本院卷第113頁）等語相
      符，又本院經當庭勘驗現場監視器光碟，勘驗結果如下：
      「…58分55秒時，甲○○與甲開始在桌子後方有肢體接觸
      ，且軀體向下，面向甲，此時藍衣男子正行進至店中間位
      置…」，而該藍色上衣男子為乙○○，甲為丁○○，亦據
      被告甲○○、丙○○二人供承在卷，是自堪認被告甲○○
      確有於前揭時、地，因丁○○欲起身而以雙手壓制丁○○
      肩膀之事實。
  ２、刑法第302條第1項之妨害自由罪係妨害他人之行動自由，
      其妨害自由之行為，須持續一相當之期間，始足當之，苟
      僅瞬間之片刻或極短暫之時間內，應僅屬妨害他人行使權
      利或使人行無義務之事之強制罪。本案被告甲○○既於丁○○欲起身之際以強制力壓制丁○○，使丁○○無法起身
      ，縱其時間甚為短暫，惟自仍屬妨害他人行使權利，是被
      告甲○○此部分所為，應係犯刑法第304條第1項之強制罪
      ，公訴意旨認被告甲○○此部分所為係犯刑法第302條第1
      項之妨害自由罪，容有未洽。
  ３、綜上所述，被告甲○○此部分犯行明確，被告甲○○強制
      罪之犯行，堪以認定。
（二）恐嚇危害安全罪部分
  １、被告甲○○前揭恐嚇危害安全之犯罪事實，業據證人丁○○於警詢證稱：「甲○○向我出言恐嚇稱：我今天專程來
      認人，要找人修理你，也要砸掉你的招牌，讓你生意做
      不成，出門叫人跟蹤你修理你」等語（上揭發查卷第17頁
      ），於本院證稱：丙○○講沒二句就用手掃桌子；伊比較
      有印象的即為被告甲○○向伊嚇稱要找人修理伊，伊出去
      要叫人跟蹤等語（本院卷第109頁背面、112頁背面），證
      人乙○○於本院亦證稱：「（問：當場誰說來認人，要找
      人修理，要砸掉招牌，讓你生意做不成，出門跟蹤你修理
      你？）甲○○」等語（本院卷第113頁），又證人丁○○
      對本案事實之陳述，要非僅擇對被告甲○○等不利之部份
      （詳後述不另為無罪諭知及無罪部分），再證人乙○○僅
      係社區總幹事，與被告二人素無怨仇亦無利益糾葛，是前
      揭證人互核一致之證詞，應具相當之憑信性，足認被告被
      告丙○○確有掃擲桌上物品，及被告甲○○確有為前揭話
      語等事實。
  ２、刑法上所謂恐嚇，祇須行為人以足以使人心生畏怖之情事
      告知他人即為已足，其通知危害之方法並無限制，凡一切
      以直接之言語、舉動，或其他足使被害人理解其意義之方
      法或暗示其如不從將加危害，而使被害人心生畏怖者，均
      應包括在內。而該言語或舉動是否足以使他人生畏怖心，
      應依社會一般觀念衡量之，如行為人之言語、舉動，依社
      會一般觀念，均認係惡害之通知，而足以使人生畏怖心時
      ，即可認屬恐嚇（最高法院22年上字第1310號判例意旨、
      73年度臺上字第1933號判決意旨、84年度臺上字第813號
      判決意旨參照）。被告丙○○進入丁○○店內後所為前揭
      掃擲桌上物品之舉止動作甚大，此有監視器翻拍相片5幀
      在卷可稽(本院卷第90頁下至92頁)，又衡諸社會一般觀念
      被告甲○○所使用之「修理你」、「讓你生意做不成」等
      詞彙，係以具體表示加害身體、財產方式之恫嚇，客觀上
      均足使人產生恐懼之感，自足使告訴人丁○○達心生畏懼
      之程度，且告訴人丁○○於本院證稱：「（問：他們這種
      行為有無影響你做生意？）有，電話不敢接，我現在電話
      不熟的都不敢接」、「（問：你聽到甲○○講起訴書所載
      恐嚇的話，你心理是否會害怕？）會」等語，是均足認被
      告丙○○、甲○○前揭所為，足以使人心生畏懼，致生危
      害於安全至明。
  ３、共同犯意之聯絡及行為分擔
    (1)按共同正犯之意思聯絡，原不以數人間直接發生者為限，
      即有間接之聯絡者，亦包括在內；而意思之聯絡並不限於
      事前有所謀議，即僅於行為當時有共同犯意之聯絡者，亦
      屬之，且其表示之方法，亦不以明示通謀為必要，即相互
      間有默示之合致，亦無不可；且共同實施犯罪行為之人，
      在合意範圍以內，各自分擔犯罪行為之一部，相互利用他
      人之行為，以達其犯罪之目的者，即應對於全部所發生之
      結果，共同負責。
    (2)查被告丙○○於警詢時證稱：丁○○是大樓副主委，伊平
      時均有繳管理費，然無緣無故以鷹陽保全股份有限公司之
      名義寄了一張函文，巧立名目要求賠償，後來該大樓總幹
      事乙○○主動帶伊及甲○○二人去與丁○○理論等語（同
      前發查卷第10頁），被告甲○○於本院審理中證稱：「我
      是丙○○指使我，叫我去質問他，我是從事法拍屋，管委
      會我比較熟悉，所以丙○○委託我去，叫我去跟他們理論
      」等語（見本院卷第118頁），足徵本案確係由被告丙○○起意約同被告甲○○前往丁○○店內，又證人乙○○於
      本院證稱：被告甲○○為前揭恐嚇話語時被告丙○○已在
      店內並看著被告甲○○等語（本院卷第114頁），且被告
      丙○○甫進入店內，旋即對丁○○為前揭掃擲桌上物品之
      行為，業如前述，復觀諸被告甲○○、丙○○嗣復前後二
      次進出丁○○上開店址(本院卷第93、95、97頁影像參照)
      ，而被告丙○○既於被告甲○○為前揭恐嚇話語時在場且
      未予制止，參酌其等對丁○○為法益侵害之行為時均在場
      且時間上緊接重疊，是均足認迨至被告丙○○進入店內後
      ，被告甲○○、丙○○二人即顯有共同犯意之聯絡及行為
      之分擔，依前揭說明，被告丙○○縱未為恐嚇之言詞，被
      告甲○○縱未為掃擲物品之舉動，惟其等既有犯意之聯絡
      ，即屬共同正犯，被告丙○○、甲○○自亦應對其他共犯
      犯行負責。
  ４、綜上所述，被告甲○○、丙○○所辯，要屬事後卸責之詞
      ，不足採信，本案事證明確，被告甲○○、丙○○恐嚇危
      害安全罪之犯行，亦堪認定。
參、論罪科刑之理由：核被告甲○○所為，係犯刑法第305條之
    恐嚇危害安全罪及刑法第304條第1項之強制罪，被告丙○○
    所為，係犯刑法第305條之恐嚇危害安全罪。被告甲○○與
    被告丙○○間就前開恐嚇危害安全罪，有犯意之聯絡及行為
    分擔，為共同正犯。起訴書認被告甲○○壓制丁○○身體部
    分係犯刑法第302條第1項妨害自由罪，容有未洽，業如前述
    ，惟其基本社會事實同一，應予變更起訴法條。被告甲○○
    所犯上開2罪間，犯意各別，行為互殊，顯係基於個別犯意
    為之，應予分論併罰。被告甲○○有前揭刑案執行完畢之情
    形，此有臺灣臺中地方法院檢察署刑案資料查註紀錄表、臺
    灣高等法院被告全國前案紀錄表各1份在卷可按，其受有期
    徒刑之執行完畢後，5年內故意再犯本案有期徒刑以上之前
    揭二罪，均為累犯，均應依刑法第47條第1項規定加重其刑
    。爰審酌被告甲○○僅因細故即率為前揭犯行，惟於本院審
    理中業與告訴人丁○○和解，並已依和解書賠償告訴人新臺
    幣25萬元，此業據告訴人丁○○陳述明確（本院卷第116頁
    ），被告丙○○素行尚佳，惟本案係緣起於被告丙○○約同
    被告甲○○前往上址，且被告丙○○迄未能與告訴人和解等
    一切情狀，分別量處如主文所示之刑，並均諭知易科罰金之
    折算標準，及就被告甲○○部分定其應執行之刑。
肆、不另為無罪諭知部分
一、公訴意旨另略以：被告甲○○、丙○○除共同為前揭恐嚇話
    語外，另共同基於恐嚇危害安全犯意之聯絡，由被告丙○○
    作勢丟擲鐵鍊，且由被告甲○○另向丁○○嚇稱：「我今天
    是來認人的，大家試看看」、「管理委員會若再找采庭建設
    的麻煩，我會找人來算帳修理你們」、「大家走著瞧，你們
    都住在這裡，很好找」等語，因認被告甲○○、丙○○此部
    分亦涉犯係犯刑法第305條之恐嚇危害安全罪嫌。
二、按認定不利於被告之事實，須依積極證據，茍積極證據不足
    為不利於被告事實之認定，即應為有利於被告之認定，更不
    必有何有利之證據。且刑事訴訟上證明之資料，無論其為直
    接或間接證據，均須達於通常一般之人均不致有所懷疑，而
    得確信其為真實之程度，始得據為有罪之認定，若其關於被
    告是否犯罪之證明未能達此程度，而有合理懷疑之存在，致
    使無從形成有罪之確信，根據「罪證有疑，利於被告」之證
    據法則，即不得遽為不利被告之認定 (最高法院76年臺上字
    第4986號判例)。
三、經查本案告訴人丁○○僅於告訴狀二（六）的部分敘及被告
    甲○○有為前揭話，嗣於警詢、檢察官偵查及本院審理時，
    均未證稱被告甲○○有此部分恐嚇之言詞，證人丁○○於本
    院證稱：「（問：提示發查卷第17頁，你稱甲○○向你出言
    恐嚇稱我今天專程來認人，要找人修理你，也要砸掉你的招
    牌，讓你生意做不成，出門叫人跟蹤你修理你等語，當日甲○○除了上述話語及前揭辱罵你的三字經外，還有無其他恐
    嚇你的話語？）沒有，就是上述這些」等語(本院卷第112頁
    )，是檢察官就此部分犯行之證明，顯有未足。又告訴狀二
    （二）部分固載有被告丙○○丟擲鐵鍊等情，惟證人丁○○
    於警詢及本院審理中均證：當時是甲○○作勢要拿鐵鍊丟伊
    （同前發查卷第17頁及本院卷第110頁），是本案究係被告
    甲○○、丙○○何人拿擲鐵鍊，已有未明，證人丁○○就此
    部分事實有無確切之記憶，殊值可疑，而被告甲○○、丙○○復均否認為此部分行為，是檢察官就此部分犯行之證明，
    亦有未足。
四、綜上所述，公訴人關於此部分犯罪事實之證明，容有未足，
    原應就此部分為無罪之諭知，惟公訴意旨認此與前揭恐嚇罪
    部分，為單純一罪關係，爰不另為無罪諭知。
乙、無罪部分:公訴意旨另略以：
一、公訴意旨另略以：被告丙○○就被告甲○○前開強制罪之犯
    罪事實，有共同犯意聯絡及行為分擔，為共同正犯，因認被
    告王春雄此部分涉犯刑法第302條第1項之剝奪行動自由罪嫌
    。
二、查證人丁○○證稱:「(問:提示本院卷第86到88頁，依監視
    器畫面顯示，甲○○係先進入店內，在87頁第一張照片時，
    乙○○僅步行至店中間處，此時甲○○即略有身體向下之動
    作，你前述甲○○壓制你身體是否在該期間所為？)是」、
    「(問:87頁第二張照片顯示乙○○已靠近桌子，此時甲○○
    身體已約略起身，另外88頁第一、二張，乙○○走至桌子旁
    邊，甲○○已經轉身右手與乙○○左手接觸，左手指向店外
    ，此時甲○○是否已經沒有壓制你身體的動作？（提示照片
    ）對」、「(問:你前述甲○○壓制你身體的舉動是否就是剛
    剛畫面顯示的部分，後續他還有無壓制你身體的舉動？（提
    示本院卷88頁之後的照片）後面就沒有」等語(本院卷第111
    頁背面、112頁)，參酌上開卷附監視器翻拍畫面(本院卷第
    87至88頁)，足認被告甲○○壓住告訴人肩膀時，被告丙○○尚在店外，仍未進店內；又甲○○壓住告訴人僅1-3秒，
    迨被告丙○○進入店內時，被告甲○○已停止其強制行為，
    佐以被告甲○○前揭強制犯行，係於被告甲○○甫進入丁○○店內因丁○○欲起身始起意而為，業如前述，是自難認被
    告丙○○就被告甲○○此部分突發之強制犯行，有何犯意聯
    絡，從而，本案公訴人對被告丙○○此部分犯罪事實之證明
    ，容有未足，本院即應為被告丙○○有利之認定，即對被告
    丙○○此部分為其無罪之諭知。
丙、公訴不受理部分
一、公訴意旨略以：丙○○、甲○○於前揭時、地，另共同基於
    公然侮辱、傷害、毀損之犯意聯絡，在該營業處所中，先由
    甲○○連續大聲以「幹你娘」、「雞八」等語，公然侮辱坐
    於店內之丁○○，後由丙○○續行以「幹你娘」之語，公然
    侮辱丁○○，並徒手將丁○○所有置於辦公桌上之茶杯2 個
    掃向丁○○而掉落破損在地，足生損害於丁○○；又持桌上
    之鐵製筆筒猛力擲向丁○○，使丁○○因而受有左上臂部擦
    傷之傷害。又甲○○另基於無故侵入住居之犯意，未得丁○○之允許，當場開啟分隔東美鎖鑰店與丁○○私人住居間之
    木框玻璃門，而無故侵入與東美鎖鑰店同址惟客觀上顯可區
    分之丁○○私人住宅內四處張望查看。因認被告甲○○、丙○○另涉犯刑法第309條第1項公然侮辱罪、第277條第1項傷
    害罪、第354條毀損罪等罪嫌，被告甲○○另犯刑法第306條
    第1項侵入住居罪嫌。
二、按告訴乃論之罪，告訴人於第一審辯論終結前得撤回其告訴
    ；又對於共犯之一人撤回告訴者，其效力及於其他共犯；再
    告訴經撤回者，應諭知不受理之判決，刑事訴訟法第238 條
    第1項、第239條前段、第303條第3款分別定有明文。
三、查本件告訴人丁○○告訴被告甲○○、丙○○傷害等案件，
    認被告甲○○、丙○○等係共犯刑法第309條第1項公然侮辱
    罪、第277條第1項傷害罪、第354條毀損罪案件，被告甲○○另犯刑法第306條第1項侵入住居罪，依同法第314條、第
    287條、第357條及第308條第1項之規定，須告訴乃論。茲據
    告訴人丁○○具狀表示撤回對被告甲○○之告訴，有撤回告
    訴狀1份（本院卷第80頁）在卷可稽，撤回告訴狀雖另載明
    「至於林春（誤載為青）雄部分因仍不認錯，亦不道歉和解
    ，對其所犯告訴人不撤回」等語，惟告訴人丁○○於本院審
    理中，復再確認對被告甲○○撤回告訴(本院卷第116頁)，
    依前揭說明，告訴人丁○○其撤回告訴之效力，自應及於其
    他共犯即被告丙○○，是被告甲○○、丙○○此部分自均應
    諭知不受理之判決。
據上論斷，應依刑事訴訟法第299條第1項前段、第300條、第301
條第1項、第303條第3款，刑法第28條、第304條第1項、第305條
、第41條第1項前段、第47條第1項、第51條第6款，刑法施行法
第1條之1，判決如主文。
中    華    民    國    99    年    7     月    30    日
                  刑事第十五庭  審判長法  官 江奇峰
                                      法  官 林學晴
                                      法  官 郭書豪
以上正本證明與原本無異。
如不服本判決應於收受送達後10日內向本院提出上訴書狀，並應
敘述具體理由；其未敘述上訴理由者，應於上訴期間屆滿後20日
內向本院補提理由書（均須按他造當事人之人數附繕本）「切勿
逕送上級法院」。
                                      書記官 陳美虹
中    華    民    國    99    年    7     月    30    日
附錄法條：
刑法第304條
 中華民國刑法第304條
（強制罪）
以強暴、脅迫使人行無義務之事或妨害人行使權利者，處 3 年
以下有期徒刑、拘役或 3 百元以下罰金。
前項之未遂犯罰之。
中華民國刑法第305條
（恐嚇危害安全罪）
以加害生命、身體、自由、名譽、財產之事，恐嚇他人致生危害
於安全者，處 2 年以下有期徒刑、拘役或 3 百元以下罰金。

司法院資訊處製作；財團法人民間司法改革基金會備份。
